臺灣高等法院刑事判決
110年度上訴字第3690號
上  訴  人  
即  被  告  林士傑

                    
　　　　　　　　　　
                    
　　　　　　　　　　
上列上訴人即被告因詐欺等案件，不服臺灣新北地方法院110年
度金訴字第432號，中華民國110年10月29日第一審判決（起訴案
號：臺灣新北地方檢察署110年度少連偵字第174號），提起上訴
，本院判決如下：
    主  文
原判決關於林士傑刑之部分撤銷。
前開撤銷部分，處有期徒刑陸月。
  事實及理由
壹、審理範圍
一、按「上訴得對於判決之一部為之」、「對於判決之一部上訴
    者，其有關係之部分，視為亦已上訴。但有關係之部分為無
    罪、免訴或不受理者，不在此限」、「上訴得明示僅就判決
    之刑、沒收或保安處分一部為之」，民國110年6月16日修正
    公布，自同年月18日起施行之刑事訴訟法第348條第1項、第
    2項、第3項分別定有明文。
二、檢察官起訴被告林士傑（下稱被告）涉犯刑法第339條之4第
    1項第2款三人以上共同詐欺取財、洗錢防制法第14條第1項
    洗錢等罪嫌（見原審卷第104頁）；經原審審理後，認被告
    係犯刑法第339條之4第1項第2款三人以上共同詐欺取財罪、
    洗錢防制法第14條第1項洗錢罪，判處有期徒刑1年5月，未
    扣案之犯罪所得新臺幣（下同）50,700元沒收，於全部或一
    部不能沒收或不宜執行沒收時，追徵其價額，被告不服原判
    決提起上訴，於110年12月16日繫屬本院，有原審法院110年
    12月14日新北院賢刑若110金訴432字第63245號函上之本院
    收文戳章可憑（見本院卷第3頁），本案既係於新法施行後
    始繫屬本院之案件，則本案上訴之效力及其範圍，自應依現
    行刑事訴訟法第348條規定判斷。觀諸被告刑事上訴狀（見
    本院卷第29至33頁），僅記載不服原判決量刑之旨，且被告
    於本院審理程序時復已陳明只針對量刑部分上訴等語（見本
    院卷第203、297頁），業已明示僅就判決之刑提起上訴，依
    刑事訴訟法第348條第3項規定及修法理由，本院審理範圍僅
    限於原判決所處之刑，不及於原判決所認定犯罪事實、所犯
    法條（罪名）、沒收等部分。
三、被告所為本案犯罪事實、所犯法條（罪名）及沒收部分，非
    屬本院審理範圍，業如前述，惟本案既屬有罪判決，依法有
    其應記載事項，且量刑係以原判決所認定之犯罪事實及論罪
    等為據，故就本案犯罪事實、所犯法條（罪名）及沒收部分
    之記載均引用第一審判決書所記載之事實、證據及理由（如
    附件）。
貳、刑之減輕事由
一、原審認定被告係犯刑法第339條之4第1項第2 款之三人以上
    共同詐欺取財罪、洗錢防制法第14條第1項之洗錢罪。被告
    所犯三人以上共同詐欺取財、洗錢罪之行為，同時侵害告訴
    人之個人財產法益及國家社會法益，二者局部重合，應依刑
    法第55條之規定，從一重之三人以上共同詐欺取財罪論處，
    先予敘明。　　
二、刑法第59條
    按犯罪之情狀顯可憫恕，認科以最低度刑仍嫌過重者，得酌
    量減輕其刑，刑法第59條定有明文。蓋刑事審判旨在實現刑
    罰權之分配的正義，故法院對有罪被告之科刑，應符合罪刑
    相當之原則，使輕重得宜，罰當其罪，以契合社會之法律感
    情，此所以刑法第57條明定科刑時應審酌一切情狀，尤應注
    意該條所列10款事項以為科刑輕重之標準，並於同法第59條
    賦予法院以裁量權，如認犯罪之情狀可憫恕，認科以最低度
    刑仍嫌過重者，得酌量減輕其刑，俾使法院就個案之量刑，
    能為適當之斟酌。而刑法第59條之所謂犯罪之情狀，應審酌
    其犯罪有無可憫恕之事由，即有無特殊之原因與環境，在客
    觀上足以引起一般同情，暨宣告法定低度刑，是否猶嫌過重
    等因素，以為判斷。又刑法第339條之4第1項加重詐欺取財
    罪，其法定刑係1年以上7年以下有期徒刑，得併科1百萬元
    以下罰金，然同為該條犯行者，其原因動機不一，犯罪情節
    未必盡同，所造成危害社會之程度自屬有異，法律科處此類
    犯罪，所設之法定最低本刑卻同為「1年以上有期徒刑」，
    不可謂不重，於此情形，自非不可依客觀之犯行與主觀之惡
    性二者加以考量其情狀，適用刑法第59條之規定酌量減輕其
    刑，期使個案裁判之量刑，能斟酌至當，符合罪刑相當原則
    及比例、平等原則（最高法院96年度台上字第6103號、97年
    度台上字第4319號判決意旨參照）。經查，被告所為造成告
    訴人王○淳受有損失，所為固應非難，然其犯後坦承犯行，
    於本院審理時與告訴人以30萬元達成調解，並已依約履行首
    期款（於111年8月15日給付5萬元)，有本院111年7月29日調
    解筆錄及公務電話查詢紀錄表在卷可佐（見本院卷第273至2
    74、307頁)，犯後態度尚稱良好，堪認其犯後確有實質填補
    告訴人部分損害之具體表現，審諸被告在本案犯行中參與之
    犯罪分工，究非詐欺集團最核心成員，亦非取得詐欺贓款最
    主要之獲利者，與上層策畫者及實際實行詐術者相比，惡性
    較輕，佐以被告於本案案發時甫滿18歲，思慮未周，衡酌被
    告所犯三人以上共同詐欺取財罪之最輕法定本刑為有期徒刑
    1年，被告本案犯行，衡情容有法重情輕，堪資憫恕之處，
    爰依刑法第59條規定對被告酌量減輕其刑。　
三、按想像競合犯之處斷刑，本質上係「刑之合併」。其所謂從
    一重處斷，乃將想像競合犯組成之評價上數罪，合併為科刑
    一罪，其所對應之刑罰，亦合併其評價上數罪之數法定刑，
    而為一個處斷刑。易言之，想像競合犯侵害數法益者皆成立
    犯罪，論罪時必須輕、重罪併舉論述，同時宣告所犯各罪名
    ，包括各罪有無加重、減免其刑之情形，亦應說明論列，量
    刑時併衡酌輕罪部分量刑事由，評價始為充足，然後依刑法
    第55條前段規定「從一重處斷」，非謂對於其餘各罪可置而
    不論。因此，法院決定處斷刑時，雖以其中最重罪名之法定
    刑，做為裁量之準據，惟於裁量其輕重時，仍應將輕罪合併
    評價在內（最高法院108年度台上字第4405、4408號判決意
    旨參照）。又犯洗錢防制法第14條、第15條之罪，在偵查或
    審判中自白者，減輕其刑，同法第16條第2項定有明文。被
    告就所犯洗錢犯行，於原審及本院均自白犯罪，是就被告此
    部分想像競合犯之輕罪得減刑部分，爰於依刑法第57條量刑
    時，併予審酌，附此說明。　　　
參、撤銷改判之理由
一、原審審理後，認被告犯3人以上共同詐欺取財罪事證明確而
    予以科刑，固非無見。惟按刑罰之量定，固屬法院自由裁量
    之職權行使，惟刑事審判之量刑，旨在實現刑罰權之分配的
    正義，故法院對科刑判決之被告量刑，應符合罪刑相當原則
    ，使罰當其罪，此所以刑法第57條明定科刑時應審酌一切情
    狀，尤應注意該條所列各款情形，以為科刑輕重之標準（最
    高法院95年度台上字第1779號判決意旨參照）；再法院對於
    被告之量刑，亦應受比例原則與平等原則等一般法律原則之
    支配，以期達成客觀上之適當性、相當性與必要性之價值要
    求；又行為人犯後悔悟之程度，是否力謀恢復原狀或與被害
    人達成和解，及其後是否能履行和解條件，以彌補被害人之
    損害，均攸關於法院判決量刑之審酌，且基於「修復式司法
    」理念，國家亦有責權衡被告接受國家刑罰權執行之法益與
    確保被害人損害彌補之法益，務必使二者間在法理上力求衡
    平。查被告已於本院審理期間與告訴人達成調解並已依約賠
    償首期款，有本院調解筆錄及公務電話查詢紀錄表在卷可佐
    （見本院卷第273至274、307頁)，原審未及審酌上情，與本
    院審酌科刑之情狀有所不同，刑度尚難謂允當；再被告所犯
    3人以上共同詐欺取財罪之犯罪情狀有法重情輕，堪資憫恕
    之處，縱科以法定最輕本刑仍屬過重，原審未適用刑法第59
    條規定，尚有未合。被告提起上訴請求從輕量刑，因其已與
    告訴人達成調解，且所犯符合刑法第59條酌減其刑之規定，
    其上訴為有理由，自應由本院將原判決關於被告宣告刑部分
    予以撤銷改判。　
二、量刑
    爰審酌被告未循正當途徑獲取財物，共同參與本案詐欺取財
    犯行並製造犯罪金流斷點、掩飾或隱匿特定犯罪所得去向，
    造成告訴人鉅額之財產損失，亦增加檢警機關追查詐欺集團
    其他犯罪成員之困難度，並影響社會治安及金融交易秩序，
    所為非是，然其相較於實際對告訴人施以詐術並取得大部分
    詐欺贓款之共犯而言，仍非核心成員角色，酌以被告年齡、
    素行、犯罪之動機、目的、手段、犯罪所生損害、在本案詐
    騙案中擔任角色之涉案程度，犯後坦承犯行，洗錢部分符合
    洗錢防制法第16條第2項得減刑之量刑因子，於本院審理時
    與告訴人達成調解，並已依約履行首期款，有本院調解筆錄
    及公務電話查詢紀錄表在卷可佐（見本院卷第273至274、30
    7頁)，兼衡被告自陳為國中肄業之智識程度，從事鐵工，日
    薪約1,300至1,400元，未婚，須扶養祖父母之家庭生活經濟
    狀況（見原審金訴卷第149頁）、告訴代理人於本院陳明請
    法院從輕量刑之意見（見本院卷第305頁）等一切情狀，量
    處如主文第2項所示之刑。　　　　
三、至上訴意旨雖請求緩刑，然按「受2年以下有期徒刑、拘役
    或罰金之宣告，而有下列情形之一，認以暫不執行為適當者
    ，得宣告2年以上5年以下之緩刑，其期間自裁判確定之日起
    算：一、未曾因故意犯罪受有期徒刑以上刑之宣告者。二、
    前因故意犯罪受有期徒刑以上刑之宣告，執行完畢或赦免後
    ，五年以內未曾因故意犯罪受有期徒刑以上刑之宣告者」，
    刑法第74條第1項定有明文。被告業因另案判處有期徒刑7月
    確定，現正執行中，有本院被告前案紀錄表資料附卷可憑（
    見本院卷第195頁），是被告在本案宣示判決前5年以內已受
    有期徒刑以上刑之宣告確定，不符刑法第74條第1項第1、2
    款之緩刑規定，上訴意旨求為緩刑宣告，即於法無據，附此
    敘明。
據上論斷，應依刑事訴訟法第373條、第369條第1項前段、第364
條、第299條第1項前段，判決如主文。
本案經檢察官周容提起公訴，檢察官謝宗甫到庭執行職務。
中　　華　　民　　國　　111 　年　　8 　　月　　25　　日
                  刑事第十八庭  審判長法  官  何俏美
                                      法  官  陳海寧
                                      法  官  葉乃瑋
以上正本證明與原本無異。
如不服本判決，應於收受送達後20日內向本院提出上訴書狀，其
未敘述上訴之理由者並得於提起上訴後20日內向本院補提理由書
（均須按他造當事人之人數附繕本）「切勿逕送上級法院」。
                                      書記官  程欣怡
中　　華　　民　　國　　111 　年　　8 　　月　　25　　日
附錄：本案論罪科刑法條全文
中華民國刑法第339 條之4
犯第三百三十九條詐欺罪而有下列情形之一者，處一年以上七年
以下有期徒刑，得併科一百萬元以下罰金：
一、冒用政府機關或公務員名義犯之。
二、三人以上共同犯之。
三、以廣播電視、電子通訊、網際網路或其他媒體等傳播工具，
    對公眾散布而犯之。
前項之未遂犯罰之。　　　
中華民國刑法第339 條
意圖為自己或第三人不法之所有，以詐術使人將本人或第三人之
物交付者，處五年以下有期徒刑、拘役或科或併科五十萬元以下
罰金。
以前項方法得財產上不法之利益或使第三人得之者，亦同。
前二項之未遂犯罰之。
洗錢防制法第14條
有第二條各款所列洗錢行為者，處七年以下有期徒刑，併科新臺
幣五百萬元以下罰金。
前項之未遂犯罰之。
前二項情形，不得科以超過其特定犯罪所定最重本刑之刑。
洗錢防制法第2 條
本法所稱洗錢，指下列行為：
一、意圖掩飾或隱匿特定犯罪所得來源，或使他人逃避刑事追訴
    ，而移轉或變更特定犯罪所得。
二、掩飾或隱匿特定犯罪所得之本質、來源、去向、所在、所有
    權、處分權或其他權益者。
三、收受、持有或使用他人之特定犯罪所得。

附件：臺灣新北地方法院110年度金訴字第432號
臺灣新北地方法院刑事判決　　　　　　110年度金訴字第432號
公　訴　人　臺灣新北地方檢察署檢察官
被　　　告　徐晴渝


            林士傑


上列被告因違反洗錢防制法等案件，經檢察官提起公訴（110 年
度少連偵字第174號），被告於本院準備程序中，就被訴事實為
有罪之陳述，經本院合議庭裁定由受命法官獨任進行簡式審判程
序，判決如下：
    主    文
徐晴渝成年人與少年犯三人以上共同詐欺取財罪，處有期徒刑壹
年拾月。未扣案之犯罪所得新臺幣拾伍萬貳仟壹佰元沒收，於全
部或一部不能沒收或不宜執行沒收時，追徵其價額。
林士傑犯三人以上共同詐欺取財罪，處有期徒刑壹年伍月。未扣
案之犯罪所得新臺幣伍萬零柒佰元沒收，於全部或一部不能沒收
或不宜執行沒收時，追徵其價額。
    犯罪事實
一、徐晴渝、邱靖皓（所涉部分另行審結）均為成年人，渠等與
    林士傑於民國109 年間加入由真實姓名年籍不詳之成年人發
    起組成之詐欺集團，徐晴渝、邱靖皓均負責自旗下車手收取
    詐欺不法所得，並轉由上手收取，即俗稱收水之角色，林士
    傑則負責介紹人員加入集團擔任車手。嗣經林士傑介紹少年
    陳○翔（92年12月生，真實姓名年籍詳卷）加入上開詐欺集
    團，少年陳○翔再介紹少年李○華（93年4 月生，真實姓名
    年籍詳卷）加入，徐晴渝、邱靖皓、林士傑與少年陳○翔、
    李○華及其等所屬之詐欺集團成員即意圖為自己不法之所有
    ，基於三人以上共同犯詐欺取財及一般洗錢之犯意聯絡，由
    同詐騙集團不詳成員先於民國109 年11月10日11時30分許，
    假冒為中華電信客服人員，撥打電話向王○淳佯稱其欠費未
    繳，個資遭冒用，將轉接165 專線云云，嗣由同詐欺集團不
    詳成員假冒為臺北市警察局之某警察，向王○淳佯稱其個資
    外洩，涉及刑事案件，已發傳票請其到案說明云云，再由同
    詐欺集團不詳成員假冒為檢察官佯稱其涉及刑事案件，會把
    傳票傳真給其，命其去附近之超商收受傳票云云，王○淳即
    依指示至址設新北市○○區○○路0 段000 號之全家超商順
    風店收受同詐欺集團成員傳真之傳票，該假冒為檢察官之詐
    欺集團成員再向王○淳佯稱要將其收押禁見，提出新臺幣（
    下同）735,000 元即不用收押，會派林姓專員至其住所收取
    現金及提款卡云云，致王○淳陷於錯誤，於同日16時9 分許
    ，將現金735,000 元及其設於新北市○○區○○○號120620
    00000000號帳戶、國泰世華商業銀行帳號000000000000號帳
    戶、華南商業銀行帳號000000000000號帳戶、台新國際商業
    銀行帳號00000000000000號帳戶、中華郵政帳號0000000000
    1181號帳戶提款卡及密碼、汽車駕駛執照1 張等交給假冒為
    林姓專員前來取款之少年陳○翔，少年陳○翔並將「台灣台
    北地檢署監管科收據」1 紙交給王○淳收受，少年陳○翔取
    得前揭現金及提款卡、駕照等後，旋於同日16時21分許，在
    址設新北市○○區○○路0 段00號之全國電子商店2 樓廁所
    內，將之交給少年李○華收取，少年李○華再於同日20時1
    分許，在桃園市陽明醫院附近巷子停車場內，將之交給邱靖
    皓收取，邱靖皓再於同日在桃園市中壢區「世界1 」社區大
    樓內，將之交由徐晴渝收取，徐晴渝復再於不詳時、地將之
    交給同詐欺集團不詳成員收取，以製造金流之斷點，致無從
    追查前揭犯罪所得之去向，而掩飾或隱匿該等犯罪所得；而
    前開假冒為檢察官之詐欺集團成員，繼續於電話中對王○淳
    佯稱其保險箱內有大筆現金，金流不明，要把現金交付公證
    ，會再派林姓專員至其住所收取現金云云，致王○淳陷於錯
    誤，於同日18時25分許，將現金180 萬元交給假冒為林姓專
    員前來取款之少年陳○翔，少年陳○翔再將「台灣台北地檢
    署監管科收據」1 紙交給王○淳收受，少年陳○翔取得該筆
    現金後，旋於同日18時32分許，在址設新北市土城區學府路
    2 段210 號之日月光廣場公共廁所內，將之交給少年李○華
    收取，少年李○華並在同地，將之交給邱靖皓所派來之同詐
    欺集團不詳成員收取，該同詐欺集團之不詳成員再於同日在
    桃園市中壢區威尼斯電影院附近之停車場，將之交由徐晴渝
    收取，徐晴渝復再於不詳時、地將之交給同詐欺集團不詳成
    員收取，以製造金流之斷點，致無從追查前揭犯罪所得之去
    向，而掩飾或隱匿該等犯罪所得，徐晴渝因而獲取152,100
    元，邱靖皓因而獲取76,050元、林士傑因而獲取50,700元。
二、案經王○淳訴由新北市政府警察局土城分局報告臺灣新北地
    方檢察署檢察官偵查起訴。
    理    由
一、證據能力部分：
    本案被告徐晴渝、林士傑所犯係死刑、無期徒刑或最輕本刑
    為3 年以上有期徒刑或高等法院管轄第一審案件以外之罪，
    其於準備程序期日就被訴事實為有罪之陳述，經本院告知簡
    式審判程序之旨，並聽取公訴人及被告之意見後，經合議庭
    依刑事訴訟法第273 條之1 第1 項規定裁定由受命法官獨任
    進行簡式審判程序。是本案之證據調查，依刑事訴訟法第27
    3 條之2 規定，不受同法第159 條第1 項、第161 條之2 、
    第161 條之3 、第163 條之1 及第164 條至第170 條規定之
    限制，先予敘明。
二、認定本案犯罪事實之證據及理由：
    上開犯罪事實，業據被告徐晴渝、林士傑坦承不諱（見金訴
    卷第104 、105 、147 頁），核與證人即告訴人王○淳於警
    詢之證述（見他7985卷第13至17頁）、證人即少年陳○翔於
    警詢之證述（見他7985卷第31至37、39至40頁）、證人即少
    年李○華於警詢、偵查中之證述（見少他卷第4 頁正反面、
    第5 至8 、42至43頁）相符，並有偵查報告（見他7985卷第
    5 至11頁）、告訴人提出之帳戶存摺影本（見他7985卷第19
    至27頁）、中華電信股份有限公司用戶受信通信紀錄表（見
    他39卷第9 頁）、台灣台北地檢署監管科收據（見他7985卷
    第29頁、少連偵卷第92頁）、手機通聯紀錄截圖、全家便利
    商店發票（見少連偵卷第93頁）、臺灣臺北地方法院檢署刑
    事傳票（見少連偵卷第94頁）、監視器畫面截圖（見他7985
    卷第45至60頁、少他卷第40頁）、少年李○華持用門號00000
    00000號之乘車紀錄（見他7985卷第61至67頁）、車號000-0
    0 0 重型機車車輛詳細資料報表（見他7985卷第69頁）、職
    務報告（見他7985卷第89頁）在卷可稽，足認被告具任意性
    之自白與事實相符，本案事證明確，被告犯行堪以認定，應
    予依法論科。
三、論罪科刑：
㈠、按洗錢防制法第2 條規定：「本法所稱洗錢，指下列行為：
    一、意圖掩飾或隱匿特定犯罪所得來源，或使他人逃避刑事
    追訴，而移轉或變更特定犯罪所得。二、掩飾或隱匿特定犯
    罪所得之本質、來源、去向、所在、所有權、處分權或其他
    權益者。三、收受、持有或使用他人之特定犯罪所得。」。
    又行為人對於特定犯罪所得，基於洗錢之犯意，參與整體洗
    錢過程中任一環節之處置、分層化或整合行為，致生新法所
    保護法益之危險者，即應屬新法所欲禁絕之洗錢行為，至該
    行為是否已使特定犯罪所得轉換成合法來源之財產，則非所
    問。而上開第1 款之洗錢行為，祗以有掩飾或隱匿特定犯罪
    所得來源之意圖，與「移轉」或「變更」特定犯罪所得之行
    為，即為已足，不以有掩飾或隱匿特定犯罪所得來源之行為
    為必要。所稱「移轉特定犯罪所得」，係指將刑事不法所得
    移轉予他人，以達成隱匿效果而言；所謂「變更特定犯罪所
    得」，乃指將刑事不法所得之原有法律或事實上存在狀態予
    以變更而達成隱匿效果。至所意圖隱匿者究為自己、共同正
    犯或他人之特定犯罪所得來源，皆非所問。又上述第2 款之
    洗錢類型，固多以迂迴曲折之方式輾轉為之，但不以透過多
    層之交易活動為限，且掩飾或隱匿之管道是否為共同正犯或
    其他第三人，亦可不問（最高法院108 年度台上字第3993號
    判決意旨參照）。本案係經被告林士傑介紹少年陳○翔加入
    渠與被告徐晴渝、同案被告邱靖皓同屬之詐欺集團，少年陳
    ○翔再介紹少年李○華加入，告訴人即因遭渠等所屬之詐欺集
    團成員施用詐術陷於錯誤，進而依指示陸續將款項等交付給
    前來取款之少年陳○翔，少年陳○翔再將之轉交給少年李○華
    ，少年李○華轉給同案被告邱靖皓或其所派來取款之同詐欺
    集團不詳成員後，再由被告徐晴渝收取，被告徐晴渝復將之
    轉由同詐欺集團不詳成員收取，是見渠等均係基於掩飾或隱
    匿特定犯罪所得來源之意圖，互相利用，將詐欺不法所得移
    轉予他人，藉此掩飾或隱匿詐欺犯罪所得之去向及所在，核
    屬前開洗錢防制法第2 條第1 款、第2 款所規定之洗錢行為
    。是核被告徐晴渝、林士傑所為，均係犯刑法第339 條之4 
    第1 項第2 款之三人以上共同詐欺取財罪、洗錢防制法第14
    條第1 項之洗錢罪。又本案同詐欺集團成員雖係冒用檢、警
    名義，撥打電話詐欺告訴人，復命少年陳○翔交付告訴人「
    台灣台北地檢署監管科收據」，以行使偽造公文書，然被告
    徐晴渝、林士傑於本案詐欺集團中分別係擔任收水之車手頭
    、介紹人之工作，均未參與直接對告訴人為詐欺之行為，亦
    無證據可佐渠等知悉同詐欺集團之不詳成員之具體詐欺手法
    ，是尚難對渠等遽論以刑法第339 條之4 第1 項第1 款之冒
    用公務員名義為詐欺取財或刑法第216 條、第211 條之行使
    偽造公文書，併此敘明。
㈡、被告徐晴渝、林士傑、同案被告邱靖皓與少年陳○翔、李○華
    及其等所屬之詐欺集團成員間，有犯意聯絡及行為之分擔，
    應論以共同正犯。
㈢、告訴人因受被告徐晴渝、林士傑所屬之詐欺集團不詳成員之
    指示，而由少年陳○翔陸續向其取款之行為，係渠等為達到
    詐欺取財之目的，侵害告訴人同一財產法益，各行為之獨立
    性極為薄弱，難以強行分開，依一般社會健全觀念，應視為
    數個舉動之接續施行，合為包括之一行為予以評價，論以接
    續犯之單純一罪。又被告徐晴渝、林士傑所犯三人以上共同
    詐欺取財、洗錢罪之行為，同時侵害告訴人之個人財產法益
    及國家社會法益，二者局部重合，應依刑法第55條之規定，
    從一重之三人以上共同詐欺取財罪論處。
㈣、按成年人教唆、幫助或利用兒童及少年犯罪或與之共同實施
    犯罪或故意對其犯罪者，加重其刑至二分之一，兒童及少年
    福利與權益保障法第112 條第1 項前段定有明文。查被告徐
    晴渝、林士傑分別為89年8 月19日、91年11月8 日生，有渠
    等之個人戶籍資料查詢結果在卷可證（見金訴卷第39、47頁
    ），渠等於109 年11月10日為本案行為時，被告徐晴渝為年
    滿20歲之成年人，被告林士傑則為18歲以上未滿20歲，尚未
    成年，而本案共犯陳○翔、李○華分別為92年12月、93年4月
    生，於本案發生時均為12歲以上未滿18歲之少年，據其等於
    警詢自陳在卷（見他7985卷第31頁、少他卷第4 頁），被告
    徐晴渝為成年人與少年陳○翔、李○華共同實施本案之三人以
    上共同詐欺取財犯行，依前開規定，應加重其刑。
㈤、爰審酌現今社會詐欺事件層出不窮、手法日益翻新，政府及
    相關單位無不窮盡心力追查、防堵，大眾傳播媒體更屢屢報
    導民眾被詐欺，甚至畢生積蓄因此化為烏有之相關新聞，本
    案被告徐晴渝、林士傑均正值青壯，不思依循正途獲取穩定
    經濟收入，竟分別擔任詐欺集團內收水之車手頭、介紹人之
    角色，價值觀念偏差，破壞社會治安，造成告訴人鉅額之財
    產損失，其所為應受相當非難；惟念及兼衡渠等犯罪後均坦
    承所有犯行，核與洗錢防制法第16條第2 項在偵查或審判中
    自白減刑之規定相符，然均未能告訴人達成和解或主動賠償
    告訴人之情況；暨被告徐晴渝自陳為高中畢業之智識程度，
    從事木工，日薪約1,300 元，未婚，須扶養祖母之生活狀況
    ；被告林士傑自陳為國中肄業之智識程度，從事鐵工，日薪
    約1,300 至1,400 元，未婚，須扶養祖父母之生活狀況（見
    金訴卷第149 頁）等一切情狀，量處如主文所示之刑。
四、沒收部分：按犯罪所得，屬於犯罪行為人者，沒收之；前2 
    項之沒收，於全部或一部不能沒收或不宜執行沒收時，追徵
    其價額，刑法第38條之1 第1 項前段、第3 項定有明文。又
    按共同正犯犯罪所得之沒收、追徵，應就各人所分得之數為
    之。所謂各人「所分得」之數，係指各人「對犯罪所得有事
    實上之處分權限」而言。因此，若共同正犯各成員內部間，
    對於犯罪所得分配明確時，應依各人實際所得宣告沒收（最
    高法院107年度台上字第2989號判決意旨參照）。查就本案
    詐欺犯罪，被告徐晴渝係以告訴人遭詐得之款項6%計算報酬
    ，被告林士傑係以2%計算報酬，據被告徐晴渝供承在卷（見
    少連偵卷第146 頁），依此計得被告徐晴渝本案之犯罪所得
    為152,100元【計算式：( 735,000+1,800,000 ）*6%=152,1
    00 】，被告林士傑本案之犯罪所得為50,700元 【計算式：
    ( 735,000+1,800,000）*2%=50,700】，依前開規定及說明
    ，應予宣告沒收，並於全部或一部不能沒收或不宜執行沒收
    時，追徵其價額。
據上論斷，應依刑事訴訟法第273 條之1 第1 項、第299 條第1
項前段，兒童及少年福利與權益保障法第112 條第1 項前段，洗
錢防制法第14條第1 項，刑法第11條前段、第28條、第339 條之
4 第1 項第2 款、第55條、第38條之1 第1 項前段、第3 項，刑
法施行法第1 條之1 第1 項，判決如主文。
本案經檢察官周容提起公訴，檢察官江佩蓉到庭執行職務。
中    華    民    國   110    年    10    月    29    日
                  刑事第十一庭  法  官  施吟蒨
以上正本證明與原本無異。
如不服本判決應於收受判決後20日內向本院提出上訴書狀，並應
敘述具體理由；其未敘述上訴理由者，應於上訴期間屆滿後20日
內向本院補提理由書（均須按他造當事人之人數附繕本）「切勿
逕送上級法院」。
                                書記官  張如菁
中    華    民    國   110    年    10    月    29    日
附錄論罪科刑法條：
洗錢防制法第14條第1 項
有第二條各款所列洗錢行為者，處 7 年以下有期徒刑，併科新
臺幣 5 百萬元以下罰金。
前項之未遂犯罰之。
前二項情形，不得科以超過其特定犯罪所定最重本刑之刑。

刑法第339 條之4 第1 項第2 款
犯第 339 條詐欺罪而有下列情形之一者，處 1 年以上 7 年以
下有期徒刑，得併科 1 百萬元以下罰金：
一、冒用政府機關或公務員名義犯之。
二、三人以上共同犯之。
三、以廣播電視、電子通訊、網際網路或其他媒體等傳播工具，
    對公眾散布而犯之。
前項之未遂犯罰之。